臺灣屏東地方法院刑事裁定　　　　　　　96年度聲判字第13號
聲　請　人　中租迪和股份有限公司
法定代理人　乙○○
訴訟代理人　蔡明樹律師
　　　　　　莊雯琇律師
被　　　告　甲○○
上列聲請人因被告侵占案件，不服臺灣高等法院高雄分院檢察署
檢察長駁回再議之處分（96年度上聲議字第1387號），聲請交付
審判，本院裁定如下：
    主  文
本件交付審判。
    理  由
一、聲請意旨、臺灣屏東地方法院檢察署檢察官原不起訴處分及
    臺灣高等法院高雄分院檢察署檢察官駁回再議處分意旨各如
    附件聲請狀、處分書所示。
二、按告訴人不服上級法院檢察署檢察長或檢察總長認再議為無
    理由而為駁回之處分者，得於接受處分書後10日內委任律師
    提出理由狀，向該管第一審法院聲請交付審判，刑事訴訟法
    第258 條之1 定有明文。本件聲請人中租迪和股份有限公司
    以被告甲○○涉犯侵占罪嫌，向臺灣屏東地方法院檢察署檢
    察官提出告訴，因不服該署檢察官以96年度調偵字第202 號
    不起訴處分而聲請再議後，復經臺灣高等法院高雄分院檢察
    署檢察長以再議無理由，於民國96年10月22日以96年度上聲
    議字第1387號駁回再議，並於96年10月25日送達予聲請人，
    有送達證書1 紙在卷可稽，聲請人於96年11月2 日委任蔡明
    樹、莊雯琇律師並提出本件交付審判之聲請，核與前開規定
    之程序相符。
三、次按，法院認為交付審判之聲請有理由者，應為交付審判之
    裁定；法院為前項裁定之前，得為必要之調查，刑事訴訟法
    第258 條之3 第2 項後段、第258 條之3 第3 項著有規定。
    茲刑事訴訟法關於告訴人得向法院聲請交付審判制度之規定
    ，係參考德日立法而增訂，目的係就檢察官起訴裁量權以制
    衡，於貫徹檢察機關內部檢察一體之原則之內部監督機制外
    ，增設檢察機關以外之監督機制，使告訴人於不服上級檢察
    署之駁回處分者，得向法院聲請交付審判，由法院介入審查
    ，提供告訴人多一層救濟途徑（刑事訴訟法第258 條之1 立
    法理由參照），乃其規定既在強制告訴人循檢察機關內部之
    監督機制救濟而無效果後，始聲請由法院行使最終審查權，
    並促使檢察機關內部省視其不起訴處分是否妥當，則條文雖
    賦予法院於准駁告訴人交付審判之聲請前，得依同法第258
    條之3 第3 項規定為「必要之調查」，其範圍仍應以審酌告
    訴人指摘不利於被告事證而未經檢察機關詳為調查、斟酌，
    或不起訴處分書所載理由與事實不符，或違背經驗法則、論
    理法則及證據法則者為限，方符其制衡檢察官起訴裁量權之
    立法意旨，合先敘明。
四、經查，刑法第335 條第1 項規定之侵占罪，係以行為人意圖
    為自己或第三人不法之所有，而侵占自己持有他人之物為構
    成要件，茲其態樣既以行為人客觀上原已依法律或約定而持
    有他人所有物為前提，並於持有關係存續中發生主觀意思狀
    態之變更，即由原持有意思變易為不法所有之意思為要件，
    相異刑法分則規定之其他財產犯罪均有客觀上財產持有狀態
    異動之外在表象，乃其客觀上若有擅自處分或其他事實足資
    表現行為人主觀上以持有中他人所有物變為所有之意思者，
    犯罪即為成立，原不以實際上得財為必要條件（最高法院著
    有41年臺非字第57號、44年臺上字第546 號判例可資參照）
    。本件原不起訴處分及駁回再議處分依調查所得，既均認定
    被告甲○○於94年間為分期付款購買數位彩色沖印設備機器
    （下簡稱彩色沖印機），曾依動產擔保交易法規定，與告訴
    人中租迪和股份有限公司定有附條件買賣契約並完成設定登
    記，被告就其對先行占有之彩色沖印機應於支付全部或約定
    數額之價金，或完成特定條件時，始取得其所有權，顯然知
    之甚明，則其對此前就所持有之機器尚「非屬自己所有」之
    物既有認識，原不起訴處分以其「於訂立附條件買賣契約開
    始，主觀上即以『所有』之意思持有標的物」為由，認與侵
    占罪之構成要件有間，其關於行為人以「自己合法所有」之
    意思持有「他人所有之物」之論理過程，尚非無斟酌之餘地
    。另駁回再議處分既認定被告甲○○與告訴人就上開彩色沖
    印機約定之分期付款，應繳納至99年9 月7 日始支付完畢，
    被告並僅履行至95年6 月而已，依其論述，被告顯然尚未依
    法取得該物之所有權，乃其在此一情形下，竟為處理自己對
    第三人之債務而簽立讓渡書將上開彩色沖印機讓與他人而處
    分之，既亦為駁回再議處分意旨所是認，茲其為抵償自己債
    務而轉讓他人之物，主觀上易持有為所有之意思表徵已明，
    乃駁回再議處分僅以被告甲○○付款已九月，未據說明被告
    處分告訴人財產以抵償自己對他人債務，行使依法屬於所有
    權權能作為之法律依據為何，即認其行為與侵占罪之構成要
    件不合，論理亦有速斷。
五、綜上所述，原不起訴處分及駁回再議處分僅以被告甲○○於
    訂立附條件買賣契約開始，主觀上係以所有之意思持有標的
    物；及其繳納分期付款達九月之久，惟因處理自己與第三人
    之債務糾紛而將持有中告訴人所有之物讓渡他人為由，未據
    說明其所稱以自己合法所有之意思而持有他人所有之物之論
    證過程，及被告處分告訴人財產以抵償自己對他人債務，行
    使依法屬於所有權權能作為之法律依據，即認其行為與侵占
    罪之構成要件不合，論理過程尚有未洽，聲請人以其處分不
    當而聲請交付審判，即無不合，揆諸前開說明，本件交付審
    判之聲請，自應認為有理由，應予准許。
六、依刑事訴訟法第258 條之3 第2 項後段，裁定如主文。
中　　華　　民　　國　　96　　年　　11　　月　　26　　日
                  刑事第二庭　審判長法　官　黃國永
                                    法　官  蘇碧珠
                                    法　官  陳松檀
以上正本證明與原本無異。
如不服本裁定應於收受送達後5 日內向本院提出抗告書狀敘述抗
告之理由抗告於臺灣高等法院高雄分院。
中　　華　　民　　國　　96　　年　　11　　月　　26　　日
                　　                書記官　林祥玉
